臺灣臺北地方法院民事判決　　　　　　　94年度訴字第1021號
原　　　告　台北市政府財政局
法定代理人　丙○○
代　理　人　謝家健律師
被　　　告　乙○○
　　　　　　甲○○
　　　　　　戊　○
　　　　　　辰○○○
　　　　　　辛○○○
　　　　　　庚○○
　　　　　　己○○○
　　　　　　壬○○
　　　　　　丑○○
　　　　　　卯○○
　　　　　　丁○○
　　　　　　寅○○
　　　　　　子○○
　　　　　　癸○○
前列十四人共同
訴訟代理人　許麗紅律師
上列當事人間返還不當得利等事件，本院於九十四年十月十二日
言詞辯論終結，判決如下：
    主  文
被告乙○○、甲○○應給付原告新台幣玖萬玖仟柒佰玖拾參元，
及自民國九十四年九月十五日起至清償日止，按年息百分之五計
算之利息。
被告甲○○應給付原告新台幣貳萬肆仟玖佰肆拾壹元，及自民國
九十四年二月二日起至清償日止，按年息百分之五計算之利息。
被告戊○應給付原告新台幣壹拾萬陸仟玖佰壹拾元，及自民國九
十四年二月一日起至清償日止，按年息百分之五計算之利息。
被告辰○○○應給付原告新台幣玖萬參仟壹佰肆拾參元，及自民
國九十四年二月十四日起至清償日止，按年息百分之五計算之利
息。
被告庚○○應給付原告新台幣壹萬參仟柒佰陸拾陸元，及自民國
九十四年二月十四日起至清償日止，按年息百分之五計算之利息
。
被告辛○○○應給付原告新台幣壹拾貳萬肆仟柒佰貳拾壹元，及
自民國九十四年二月一日起至清償日止，按年息百分之五計算之
利息。
被告己○○○應給付原告新台幣壹拾陸萬零參佰肆拾玖元，及自
民國九十四年二月一日起至清償日止，按年息百分之五計算之利
息。
被告壬○○、丑○○、卯○○應給付原告新台幣壹拾肆萬貳仟伍
佰參拾柒元，及自民國九十四年二月四日起至清償日止，按年息
百分之五計算之利息。
被告丁○○應給付原告新台幣參拾捌萬壹仟參佰元，及自民國九
十四年二月三日起至清償日止，按年息百分之五計算之利息。
被告寅○○、子○○、癸○○應給付原告新台幣壹拾肆萬貳仟伍
佰參拾柒元，及自民國九十四年二月一日起至清償日止，按年息
百分之五計算之利息。
訴訟費用由被告乙○○、甲○○負擔百分之四；被告戊○負擔百
分之五；被告辰○○○負擔百分之四；被告庚○○負擔百分之一
；被告辛○○○負擔百分之六；被告己○○○負擔百分之八；被
告壬○○、丑○○、卯○○負擔百分之七；被告丁○○負擔百分
之十八；被告寅○○、子○○、癸○○負擔百分之七；餘由原告
負擔。
本判決第一項於原告以新台幣萬仟貳佰陸拾伍元供擔保後，
得假執行。被告如以新台幣玖萬玖仟柒佰玖拾元預供擔保或將
其提存後，得免為假執行。
本判決第二項於原告以新台幣捌仟佰壹拾肆元供擔保後，得假
執行。被告如以新台幣貳萬肆仟玖佰肆拾壹元預供擔保或將其提
存後，得免為假執行。
本判決第三項於原告以新台幣萬伍仟陸佰拾柒元供擔保後，
得假執行。被告如以新台幣壹拾萬陸仟玖佰壹拾元預供擔保或將
其提存後，得免為假執行。
本判決第四項於原告以新台幣萬零壹佰肆拾捌元供擔保後，得
假執行。被告如以新台幣玖萬仟壹佰肆拾元預供擔保或將其
提存後，得免為假執行。
本判決第五項於原告以新台幣肆仟伍佰捌拾玖元供擔保後，得假
執行。被告如以新台幣壹萬仟柒佰陸拾陸元預供擔保或將其提
存後，得免為假執行。
本判決第六項於原告以新台幣肆萬壹仟伍佰柒拾肆元供擔保後，
得假執行。被告如以新台幣壹拾貳萬肆仟柒佰貳拾壹元預供擔保
或將其提存後，得免為假執行。
本判決第七項於原告以新台幣伍萬仟肆佰伍拾元供擔保後，得
假執行。被告如以新台幣壹拾陸萬零佰肆拾玖元預供擔保或將
其提存後，得免為假執行。
本判決第八項於原告以新台幣肆萬柒仟伍佰壹拾貳元供擔保後，
得假執行。被告如以新台幣壹拾肆萬貳仟伍佰拾柒元預供擔保
或將其提存後，得免為假執行。
本判決第九項於原告以新台幣壹拾貳萬柒仟壹佰元供擔保後，得
假執行。被告如以新台幣拾捌萬壹仟佰元預供擔保或將其提
存後，得免為假執行。
本判決第十項於原告以新台幣肆萬柒仟伍佰壹拾貳元供擔保後，
得假執行。被告如以新台幣壹拾肆萬貳仟伍佰拾柒元預供擔保
或將其提存後，得免為假執行。
    事實及理由
一、原告起訴主張略以：被告等14人無權占用台北市所有由原告
    管理之台北市○○區○○段2小段145地號部分土地（下稱系
    爭土地），被告占用之面積、期間及按當年度公告地價以5%
    計算之不當得利金額如附表所示。按無法律上之原因而受有
    利益致他人受損害者，應返還其利益，為民法第179條所明
    定。被告無權占用或共同無權占用上開土地，自受有相當租
    金之利益，並因此致原告受有損害，原告自得依不當得利之
    規定，請求被告返還或給付不當得利。又查，系爭土地坐落
    台北市○○街緊臨博愛特區，附近有城中市○○○○○路、
    衡陽路、中華路等著名商圈，經濟繁榮，故依公告地價（依
    平均地權條例施行細則第21條之規定公有土地免予申報，以
    公告地價為其申報地價）年息5%計算不當得利已屬偏低，本
    件依此計算應係平允！至於訴之聲明第1項被告乙○○、甲○○；訴之聲明第8項壬○○、丑○○、卯○○；訴之聲明
    第10項寅○○、子○○、癸○○均係占用土地上建物之共有
    人，同受有不當得利，依法應負不真正連帶給付之責，併予
    敘明。茲因原告催告（催告函及明細如原證4）後未獲置理
    。又上開催告函分別於民國93年7月15日之後為之，並於6個
    月內之94年1月11日起訴，並未罹於時效。為此聲明：（一
    ）被告乙○○、甲○○應給付原告166321元及自94年9月15
    日起至清償日止按週年利率5%計算之利息。（二）被告甲○○應給付原告41569元及自支付命令送達之翌日起至清償日
    止按週年利率5%計算之利息。（三）被告戊○應給付原告17
    8183元及自支付命令送達之翌日起至清償日止按週年利率5%
    計算之利息。（四）被告辰○○○應給付原告155239元及自
    支付命令送達之翌日起至清償日止按週年利率5%計算之利息
    。（五）被告庚○○應給付原告22944元及自支付命令送達
    之翌日起至清償日止按週年利率5%計算之利息。（六）被告
    辛○○○應給付原告207869元及自支付命令送達之翌日起至
    清償日止按週年利率5%計算之利息。（七）被告己○○○應
    給付原告267248元及自支付命令送達之翌日起至清償日止按
    週年利率5%計算之利息。（八）被告壬○○、丑○○、卯○○應給付原告237562元及自支付命令送達之翌日起至清償日
    止按週年利率5%計算之利息。（九）被告丁○○應給付原告
    635500元及自支付命令送達之翌日起至清償日止按週年利率
    5%計算之利息。（十）被告寅○○、子○○、癸○○應給付
    原告237562元及自支付命令送達之翌日起至清償日止按週年
    利率5%計算之利息。（十一）上開1至10項聲明，原告願擔
    保請求宣告假執行。
二、被告則以：緣系爭土地為被告承接上代，自幼至今於完全不
    知情狀況下使用，並於該土地搭蓋相關建物輔其生活起居，
    沿用期間（50年有餘）均相安無事。詎至91年間原告至系爭
    土地手繪圖說，於91年10月間以函文被告繳納自86年10月1
    日起至91年9月30日止占用期間之使用補償金。原告雖於91
    年10月、11月及93年間分別函文被告使用市有系爭土地，應
    依函文說明繳納使用補償金，惟被告曾電洽原告詢問解決方
    式，原告回覆模糊被告不得其道，遂以系爭土地住戶權益促
    進會名義函請原告將手繪「土地複丈圖說」疑義釐清，並請
    臺北市議員（陳惠敏）代向原告瞭解及協調，嗣接獲貴院支
    付命令，方才知曉本案陳議員並未處理，非如原告聲請狀所
    陳置之不理。按台北市政府有關無權占有補償金之計算並非
    一律5%，依台北市市有房地被無權占用使用補償金計收原則
    （下稱無權占用補償金計收原則）第3點規定無權使用補償
    金之計收，依下列規定辦理：（一）土地，依台北市市有土
    地出租租金計收基準之規定，按申報地價年息5%計收，該租
    金計收基準調整時，並隨同調整。又台北市市有土地出租租
    金計收基準（下稱租金計收基準）第1點台北市市有出租基
    地，自82年7月1日起，一律按照土地申報地價年息5%計收租
    金。第2點台北市市有出租基地，有下列各款情形之一者，
    得依第1點所定租金額60%計收（算）租金：（六）承租戶設
    有戶籍並自住者，其承租面積在100平方公尺以內之部分。
    依據測量結果被告使用面積大多在10平方公尺以下，面積狹
    小，大多做堆置雜物、廁所、空地使用，且其地目為道，縱
    使原告收回，然在巷道未打通之前，除仍由被告管理外，原
    告亦無從做任何商業使用，被告僅係在原告無能力管理情形
    下，順勢利用，與一般占用市有土地蓋屋、做停車場、開設
    工廠等大面積以及具有商業性質，確實獲得金錢上利益之情
    況不同。故依台北市市有財產管理自治條例第17條規定管理
    機關對其管理之市有財產，應注意保養整修及有效利用，不
    得毀損或棄置，其被占用或涉及私權糾紛收回困難者，應即
    依法追訴。前項被占用之市有財產，如需追收最近五年占用
    期間之使用補償金，不得拋棄。但於85年1月1日前占用之市
    有財產，占用人自願於期間內交還者，並非不得免除被告之
    補償金。為此聲明原告之訴駁回。如受不利判決願供擔保免
    為假執行。
三、原告主張系爭土地為台北市所有由原告管理，系爭土地無申
    報地價以公告地價為申報地價，公告地價如附表附註一所示
    ，被告個別或共同占用系爭土地其占用面積、請求相當租金
    不當得利之期間如附表所示，原告已函文催告被告繳納補償
    金等情，為被告所不爭執，復有土地登記謄本、占用清冊、
    使用補償金計算表、公告地價查詢系統、土地複丈成果圖、
    勘驗測量筆錄、催告函明細、催告函等在卷可憑，堪信為真
    實。茲兩造所爭執者為租金金額以多少為適當？
四、系爭土地租金以多少為適當？查系爭土地地目為道，坐落台
    北市○○街緊臨博愛特區，附近有城中市○○○○○路、衡
    陽路、中華路等著名商圈，經濟繁榮，惟系爭土地係屬狹窄
    巷道，寬度僅有1、2公尺，無法進出，被告占用系爭土地除
    被告丁○○占用22平方公尺外，其餘均在10平方公尺以下，
    且占用土地均在被告使用建築物後方，大多作為儲存、堆置
    物品、樓梯間、廁所、空地使用，再參酌租金計收基準第2
    點（六）之規定承租面積在100平方公尺以內者，得依第1點
    所定租金額60%計算租金，本院參酌上情認為系爭土地以公
    告地價3%計算相當於租金之不當得利為合理適當。則依附表
    所示被告占用面積、請求不當得利之期間、計算以公告地價
    3%之不當得利如附表所示。是以原告請求以公告地價3%之不
    當得利及自支付命令繕本送達被告翌日（除原告聲明第1項
    自94年9月15日）起至清償日止之法定遲延利息，洵屬有據
    ，應予准許。逾此請求，則屬無理由，應予駁回。兩造陳明
    願供擔保，聲請宣告假執行或免為假執行，經核原告勝訴部
    份，合於法律規定，爰分別酌定相當之擔保金額宣告之；原
    告其餘假執行之聲請，因訴之駁回而失所依據，不予准許。
五、結論：原告之訴為一部有理由、一部無理由，依民事訴訟法
    第78條、第79條、第85條第1項，第390條第2項、第392條第
    2項，判決如主文。
中　　華　　民　　國　　94　　年　　10　　月　　31　　日
                  民事第四庭    法　官　薛中興
以上正本係照原本作成
如對本判決上訴，須於判決送達後20日內向本院提出上訴狀
中　　華　　民　　國　　94　　年　　10　　月　　31　　日
                    　　　　　　書記官　薛德芬
附表：台北市○○街○段22巷
┌──┬──┬───┬───┬─────┬──────┐
│號碼│占用│請求不│占用人│按公告地價│備        註│
│    │面積│當得利│      │5%計算金額│            │
│    │    │期間  │      │3%計算金額│            │
├──┼──┼───┼───┼─────┼──────┤
│32  │ 7  │88.12-│乙○○│166321    │使用1、2、4 │
│    │    │93.11 │甲○○│ 99793    │、5樓       │
├──┼──┼───┼───┼─────┼──────┤
│32  │ 7  │88.12-│甲○○│ 41569    │使用3樓     │
│    │    │93.11 │      │ 24941    │            │
├──┼──┼───┼───┼─────┼──────┤
│38  │ 8  │88.12-│寅○○│237562    │            │
│    │    │93.11 │子○○│142537    │            │
│    │    │      │癸○○│          │            │
├──┼──┼───┼───┼─────┼──────┤
│40  │ 6  │88.12-│戊○  │178183    │            │
│    │    │93.11 │      │106910    │            │
├──┼──┼───┼───┼─────┼──────┤
│42  │ 6  │88.12-│劉羅月│155239    │自88.12起   │
│    │    │93.4  │娥    │ 93143    │至93.4.5止  │
├──┼──┼───┼───┼─────┼──────┤
│42  │ 6  │93.4- │庚○○│ 22944    │自93.4.6起  │
│    │    │93.11 │      │ 13766    │至93.11止   │
├──┼──┼───┼───┼─────┼──────┤
│46  │ 7  │88.12-│陳鄭玉│207869    │            │
│    │    │93.11 │英    │124721    │            │
├──┼──┼───┼───┼─────┼──────┤
│48  │ 9  │88.12-│許葉新│267248    │含洗手間    │
│    │    │93.11 │妹    │160349    │            │
├──┼──┼───┼───┼─────┼──────┤
│50  │ 8  │88.12-│壬○○│237562    │            │
│    │    │93.11 │丑○○│142537    │            │
│    │    │      │卯○○│          │            │
├──┼──┼───┼───┼─────┼──────┤
│沅陵│22  │88.12-│丁○○│635500    │台北市○○街○○街13│    │93.11 │      │381300    │13號        │
└──┴──┴───┴───┴─────┴──────┘
附註：
一、系爭土地公告地價86.7-89.6每平方公尺為128241元；89.7-
    92.12每平方公尺為117631元；93.1至今每平方公尺為11715
    8元。
二、使用面積單位為平方公尺。金額單位為新台幣：元。
